臺灣高雄地方法院民事裁定　　　　　　 96年度家聲字第274號
聲　請　人　黃祖裕律師（甲○○之遺產管理人）
被繼承人　　甲○○
上聲請人聲請核定遺產管理人報酬事件，本院裁定如下：
    主  文
聲請人擔任被繼承人甲○○遺產管理人之報酬核定為新臺幣壹拾
貳萬元。
程序費用新臺幣壹仟元由被繼承人甲○○遺產負擔。
    理  由
一、本件聲請意旨略以：聲請人前經本院以民國95年度家抗字第
    7 號民事裁定選任為被繼承人甲○○之遺產管理人，業已遵
    行民法第1179條所定遺產管理人職務，函查被繼承人之遺產
    狀況，編制遺產清冊，並依民法第1179條第1 項第3 款規定
    ，聲請本院以95年度家催字第354 號裁定，准對被繼承人之
    繼承人、債權人及受遺贈人為公示催告程序，並於95年10月
    14日刊登於民眾日報等事務，又經清查被繼承人遺產如高雄
    市國稅局財產歸屬資料清單所示，遺產總額為新臺幣（下同
    ）5,361,450 元，其中高雄市○○區○○街95號房屋依建物
    登記戶謄本所載，已非被繼承人之遺產，其評定價格81,250
    元應予扣除。又其他遺產尚有抵押權人合作金庫銀行第1、2
    順位本金最高限額共800,000 元及抵押權人張明義第三順位
    債權額3,000,000 元之抵押權登記。今公示催告期間雖尚未
    屆滿，而本件被繼承人之不動產業經債權人張明義聲請強制
    執行（案號：94年度執字第21554 號），定於96年9 月7 日
    進行第1 次公開拍賣，而聲請人為管理本件遺產已支出335,
    130 元，業需支出本件聲請費用1000元及日後辦理取回擔保
    金等費用，本件遺產管理事務繁瑣，曠日廢時，為便於前述
    民事執行事件中參與分配，請求本院考量酌定遺產管理報酬
    為12萬元等語，並提出被繼承人遺產清冊、財政部高雄市國
    稅局遺產稅逾核課期間案件同意移轉證明書、本院95年度家
    抗字第7 號民事裁定暨確定證明書、本院96年度家催字第35
    4 號民事裁定及登報之證明、財政部高雄市國稅局財產歸屬
    資料清單、全國贈與資料清單、被繼承人房地登記謄本、民
    事起訴狀、本院96年度訴字第185 號民事判決、代支費用明
    細及相關憑據、本院96年度拍字第84號民事裁定、本院96年
    度抗字第29號民事裁定、本院96年度聲字第857 號民事裁定
    及本院96年度存字第3936號提存書為證（見本院卷第6 頁至
    第42頁）。
二、按遺產管理人，得請求報酬，其數額由親屬會議按其勞力及
    其與被繼承人之關係酌定之，民法第1183條定有明文；又依
    民法規定應開親屬會議時，由當事人、法定代理人或其他利
    害關係人召集之；親屬會議不能召開或召開有困難時，依法
    應經親屬會議處理之事項，由有召集權人聲請法院處理之，
    復分據民法第1129條及第1132條第2 項前段所明定。
三、經查：
  (一)本件被繼承人甲○○死亡後，因全體繼承人均拋棄繼承，且
    未經親屬會議選定遺產管理人，聲請人前經本院選任為被繼
    承人之遺產管理人，其業已遵行職務，且被繼承人甲○○所
    遺上開不動產6 筆，業經債權人張明義聲請本院民事執行處
    94年度執字第21554 號強制執行程序定於96年9 月7 日實施
    拍賣等情，業據聲請人陳報在案，並提出本院民事執行處96
    年8 月3 日96雄院隆民文94執字第21554 號通知附卷可稽，
    堪予憑信；又由於被繼承人之全體繼承人均拋棄繼承，且未
    能召集親屬會議選定遺產管理人，致須經本院另行選任聲請
    人為該被繼承人之遺產管理人等前情，亦堪肯認被繼承人甲
    ○○之親屬會議應有不能召開或召開有困難情事，故聲請人
    以此理由，聲請本院酌定其擔任遺產管理人之報酬，符合上
    揭法律規定，洵屬有據。
  (二)茲據上開各情暨聲請人提出之被繼承人遺產清冊內容及被繼
    承人遺產之價額（見本院卷第13頁），顯示被繼承人遺產價
    值為5,280,200 元（土地及建物總價額5,361,450 元減去高
    雄市○○區○○街95號房屋評定價格81,250元之數額），參
    考財政部訂頒之「代管無人承認繼承遺產作業要點」第14點
    第3 項有關國有財產局聲請法院酌定管理遺產報酬之標準不
    得低於遺產現值百分之一規定，律師一般案件每件報酬約5
    萬元以及聲請人所請求之報酬數額12萬元等情（見本院卷第
    4 頁）。本院審酌聲請人耗費之勞資，及處理衍生之拍賣抵
    押物強制執行抗告事件（案號：96年度抗字第29號，見本院
    卷第39、40頁）及因時效消滅所提出之塗銷抵押權登記事件
    （案號：96年度訴字第185 號，見本院卷第25頁至第27頁）
    多項訴訟，聲請人處理上開遺產所需時間及人力耗費，實屬
    繁重，並有日後辦理取回擔保金等後續事務有待處理，認聲
    請人擔任被繼承人甲○○遺產管理人之報酬金額，應核定為
    12萬元為適當，爰酌定如主文第1 項所示。
四、末按依法應由關係人（包括聲請人、相對人及其他利害關係
    人）負擔費用者，法院裁定命關係人負擔時，應一併確定其
    數額，非訟事件法第24條第1 項所明定。經核本件聲請事件
    ，應徵之程序費用為1,000 元，依非訟事件法第157 條規定
    ，應由遺產負擔，爰併予確定如主文第2 項所示，附此敘明
    。
五、依非訟事件法第157 條、第24條第1項，裁定如主文。
中　　華　　民　　國　　96　　年　　9 　　月　　7 　　日
                  家事法庭法　官　林建鼎
上為正本係照原本作成。
如對本裁定抗告須於裁定送達後10日內向本院提出抗告狀。
中　　華　　民　　國　　96　　年　　9 　　月　　7 　　日
                          書記官　洪敏芳
